【裁判字號】    94,易,2281
【裁判日期】    950328
【裁判案由】    違反商標法
【裁判全文】
臺灣臺北地方法院刑事判決              94年度易字第2281號
公  訴  人  臺灣臺北地方法院檢察署檢察官
被      告  乙○○
選任辯護人  張瓊文律師
            黃榮謨律師
被      告  甲○○
            丙○○
上列被告因違反商標法案件，經檢察官提起公訴（94年度偵字第
13730號、第16113號），本院判決如下：
    主  文
乙○○、甲○○共同連續未得商標權人同意，於同一商品，使用
相同之註冊商標，乙○○處有期徒刑伍月，甲○○處有期徒刑肆
月，如易科罰金，均以參佰元折算壹日。扣案如附表二所示之物
均沒收。
丙○○無罪。
    事  實
一、緣乙○○係舜通汽車輪胎材料行「順通店」（址設臺北縣新
    店市○○路○段六八之七號，下稱舜通行）、及順謚輪業有
    限公司（設臺北縣土城市○○路一號七樓之一，下稱順謚公
    司）之負責人，其弟甲○○則於舜通行擔任顧店及修車等業
    務；渠等二人基於使用相同或近似註冊商標於同一商品、及
    販賣仿冒商品之犯意聯絡，均明知如附表一所示商標及其圖
    樣，業據無限股份有限公司（下簡稱無限公司）向經濟部中
    央標準局（現改制為經濟部智慧財產局）申請註冊核准（相
    關註冊證號、指定使用商品名稱、商標專用期間均詳如附表
    所示），近年在全球汽車及其零組件等市場行銷甚廣，品質
    著有商譽，為業界及消費大眾所共知，且仍在專用期間；竟
    未得商標權人之授權或同意，自民國九十四年五月上旬某日
    間起，由乙○○先向不知情之奇達鋁業股份有限公司呂花蕙
    以每只十六吋鋁圈一千九百元、及十五吋鋁圈一千五百元之
    價格，共計進貨二百餘個未印製商標圖樣、其上有「ＴＦＴ
    ４３８」型號之鋁圈後，旋於不詳時、地，向不知名之販售
    業者，以兩千元之代價，購入近似於附表一所示、刻製有仿
    冒「無限」商標圖樣之銀色硬紙板（惟無兩旁之英文字樣）
    及仿冒與附表一所示「ＭＵＧＥＮ無限ＰＯＷＥＲ」商標、
    與近似附表一商標之「ＭＯＧＥＮ無限ＰＯＷＥＲ」圖樣之
    貼紙一包（正確數量不詳）後，即自同年五月四日前某日起
    ，至同年七月二十八日止，連續多次將上開銀色硬紙板崁入
    前揭鋁圈軸心蓋處，並黏貼上開圖樣之貼紙於其支架上，而
    使用近似及相同註冊商標之圖樣於同一商品上，且其使用上
    開近似附表一所示之商標，已致生消費者混淆誤認係無限公
    司出廠鋁圈之虞，渠等二人旋於同年五月四日起，至同年七
    月二十八日止，連續意圖販賣而將上開仿冒商品陳列在舜通
    行、及順謚公司上址店內，以每個鋁圈新臺幣（下同）二千
    二百元之代價，出售予不特定人。嗣於同年五月四日，上開
    商標用品之經銷商全美國際有限公司（下稱全美公司）業務
    經理丁○○行經舜通行而發覺上情，乃向店員甲○○指定購
    買前揭仿冒鋁圈四只，並報警前往查緝，經警於同年七月二
    十八日晚間六時二十分許，持搜索票分別在舜通行查獲有上
    開仿冒商標圖樣之鋁圈三個，並在順謚公司位在臺北縣新店
    市○○路○段一二０之二號倉庫查獲「ＭＵＧＥＮ無限ＰＯ
    ＷＥＲ」字樣之貼紙三百七十七張、「無限」字樣之貼紙二
    百四十四張、及仿冒鋁圈一個等物。
二、案經全美公司告發及臺北縣政府警察局新店分局報請臺灣臺
    北地方法院檢察署檢察官偵查起訴。
    理  由
壹、乙○○、甲○○有罪部分：
一、訊據被告乙○○、甲○○均矢口否認有何上揭違反商標法之
    犯行，被告乙○○辯稱：伊承認有張貼無限公司「無限」字
    樣之貼紙，很多賣場都有在賣這種貼紙，但伊沒有販售上開
    輪胎，伊貼「無限」字樣的輪胎是放在辦公室，要放在那裏
    配顏色，看什麼顏色比較好看。無限公司並沒有出輪胎，伊
    聽到「無限」的商標均是用在貼紙或是避震器等商品云云。
    被告甲○○則辯稱：伊沒有販賣，貼紙也不是伊貼的，伊的
    工作是維修車子底盤，客人沒有說要買「無限」廠牌的輪胎
    ，伊幫客戶換輪胎，是看客戶要什麼牌子的輪胎，有時候也
    會介紹，伊會跟客戶介紹橫濱、南港、倍耐力、東洋等品牌
    的輪胎，無限品牌的輪胎伊也有聽過云云（參見本院卷第三
    六頁反面、三七頁）。經查：
  (一)如附表一所示商標及其圖樣，係由無限公司向經濟部中央標
    準局（現改制為經濟部智慧財產局）申請註冊核准，相關註
    冊證號、指定使用商品名稱、商標專用期間均詳如附表所示
    ，且現仍在專用期間，依商標法之規定，任何人於未經商標
    權人同意之情形下，自不得使用該相同或近似之商標於同一
    商品上；而被告乙○○係舜通行及順謚公司之負責人，曾於
    上址店內陳列其上貼有相同及近似附表一所示「無限」商標
    圖樣之鋁圈，而上開鋁圈係由被告乙○○於九十四年五月間
    ，向奇達鋁業股份有限公司呂花蕙以每只十六吋鋁圈一千九
    百元、及每只十五吋鋁圈一千五百元之價格，進貨二百餘個
    未印製商標廠牌、僅有「ＴＦＴ４３８」型號之鋁圈，及於
    不詳時、地，向不知名之販售業者，以二千元之代價，購入
    近似於附表一所示商標即刻製有「無限」字樣之銀色硬紙板
    及與附表一所示「ＭＵＧＥＮ無限ＰＯＷＥＲ」相同之商標
    、及與附表一商標近似之「ＭＯＧＥＮ無限ＰＯＷＥＲ」商
    標圖樣貼紙一包（數量不詳）後，將上開銀色硬紙板崁入前
    揭鋼圈軸心蓋處固定，並黏貼前揭與附表一所示商標圖樣相
    同及近似之商標貼紙於其支架上後，陳列於舜通行等店內乙
    情，亦據被告乙○○於偵查及本院審理中供述甚詳（參見九
    十四年度偵字第一三七三０號卷，下簡稱偵一卷第一０八至
    一一０頁及本院卷第三六頁反面、六九頁反面），且有扣案
    之鋁圈四個、及「ＭＵＧＥＮ無限ＰＯＷＥＲ」、「ＭＯＧ
    ＥＮ無限ＰＯＷＥＲ」字樣之貼紙三百七十七張、「無限」
    字樣之貼紙二百四十四張扣案可資佐證，並有經濟部智慧財
    產局商標資料檢索服務、公司基本資料查詢、及營業登記資
    料公示查詢各一份在卷可憑（參見偵一卷第四九、五一、五
    三頁），且經證人即全美公司業務部經理丁○○到庭證稱：
    我進去這家店的時候（指舜通行），進門右手邊就已經有陳
    列鋁圈，與我們代理的產品外型相同，輪圈正中心有品牌的
    刻印『無限』，上面也有貼貼紙，貼紙上是寫「ＭＵＧＥＮ
    無限ＰＯＷＥＲ」，我看到樣品的時候是放在架上，軸心蓋
    也扣在鋁圈上，也有張貼貼紙等語（參見本院卷第六七至六
    八頁）甚詳，此部分事實，應殆無疑義。
  (二)次查，被告乙○○雖供稱：伊只黏貼一個無限商標貼紙之鋁
    圈放在辦公室，且是為了好看，並未意在販售云云，然扣案
    之四個鋁圈中即有三個已遭人將「無限」字樣之銀色硬紙板
    崁入軸心蓋內，且上開四個鋁圈支架上均貼有「ＭＵＧＥＮ
    無限ＰＯＷＥＲ」及近似附表一商標之「ＭＯＧＥＮ無限Ｐ
    ＯＷＥＲ」圖樣之貼紙等情，業據本院勘驗屬實，並製有勘
    驗筆錄及相片八幀附卷為憑（參見本院卷四七至五一頁），
    且核與證人丁○○前揭看到樣品是放在架上之證詞，亦有未
    合，顯見被告乙○○並非單純黏貼將上開貼紙於一個鋁圈上
    供擺設，而係意在販售予不特定客戶甚明。又被告乙○○所
    販入之銀色紙板上印製之「無限」商標，雖係由經濟部智慧
    財產局授權商標專用權人使用於玩具、及遙控汽車商品上所
    用，上開類別與本件之鋁圈尚非屬同一或類似商品，然其使
    用近似於附表一所示之商標圖樣（即與附表一所示「無限」
    之中文字體筆順、筆畫粗細部分均相同，僅無兩邊之英文字
    母），崁入他牌之鋁圈軸心蓋上，藉以表彰該鋁圈已與近似
    於附表一所示註冊商標之商標結合，且附表一所示商標之專
    用商品名稱範圍即為汽車及其零組件，亦有上開經濟部智慧
    財產局商標資料檢索服務在卷可稽，是被告乙○○前揭所為
    ，已有致使消費者誤認及混淆前接商品係由無限公司所生產
    、製造之虞，從而其此部分所為，客觀上已有未經商標權人
    同意，於同一商品上使用近似於附表一所示註冊商標圖樣，
    致消費者有誤認混淆之虞甚明。又被告乙○○將印製與如附
    表一所示商標圖樣相同及近似之貼紙黏貼於鋁圈支架上之所
    為，亦足以表彰該鋁圈與上開貼紙之註冊商標相結合，且上
    開商標之專用商品範圍即為汽車及其零組件，已如前述，是
    被告乙○○此部分所為，客觀上亦該當於商標法第八十一條
    第一款之未經商標權人同意，於同一商品上使用相同之註冊
    商標及同條第三款之於同一商品使用近似註冊商標之商標罪
    無誤。
  (三)第查，被告甲○○確於其兄即被告乙○○所經營之舜通行擔
    任顧店及修車等業務，且於九十四年五月四日某時許，以每
    個鋁圈二千二百之價格，出售內附刻製有「無限」商標圖樣
    之銀色硬紙板、及與附表一所示相同商標貼紙之鋁圈四只予
    全美公司業務部經理丁○○乙情，業據被告甲○○自承不諱
    （參見本院卷第三七頁、六九頁），且經證人丁○○於本院
    審理中結證稱：去年初我們公司業務員發現有仿冒品在客戶
    那邊陳列，我就進行瞭解，也去經銷商那邊購買實品回來，
    依據客戶告訴我是何人製造及販賣，我才去這裡（指舜通行
    ）購買，我進去店內時，進門右手邊就已經有陳列鋁圈，與
    我們代理的產品外型均相同，輪圈正中心有品牌的刻印『無
    限』，上面也有貼貼紙，貼紙上是寫「ＭＵＧＥＮ無限ＰＯ
    ＷＥＲ」，我就問店員甲○○是賣多少錢（當庭指認被告甲○○），他就告訴我一個賣兩千多元，他向我說那是日本某
    名牌的鋼圈，並說一模一樣，我就跟他購買四個鋁圈，被告
    甲○○說要去倉庫拿，等我回來時，他已經將鋁圈拿出來，
    我打開確認鋁圈型式及鋼圈中心標示及貼紙均有後，我就把
    鋼圈取走，並請其開立發票等語（參見本院卷第六七頁）甚
    詳，復有統一發票一紙、及丁○○當日向被告甲○○所購入
    之鋁圈相片三幀附卷可稽（參見九十四年度偵字第一六一一
    三號卷，下簡稱偵二卷第十八至十九頁），應堪信為真實，
    是被告甲○○客觀上確有與被告乙○○共同陳列、及販售上
    揭仿冒商品之行為，亦堪認定。
  (四)又被告乙○○、甲○○雖均矢口否認有違反商標法之故意，
    然參諸被告乙○○從事汽機車零件配備批發及零售已長達十
    五、六年，甚且有自己申請註冊之商標使用於鋁圈上，被告
    甲○○受僱於被告乙○○從事汽車修理等業務亦達十年餘，
    業據渠等二人供述在卷（參見偵卷第一０九頁、本院卷第三
    六頁反面、七一頁反面），衡情被告等二人對於鋁圈之品牌
    、行情、進貨來源、售價等各節，理當知之甚詳，佐以順謚
    公司及舜通行從未曾向無限公司訂購無限廠牌之鋁圈，且被
    告乙○○、甲○○所陳列、出售之前揭鋁圈售價僅為每個二
    千一百元，與無限公司販售之真品之零售價為每個一萬三千
    元至一萬五千元，兩者之差價達六至七倍，業據證人丁○○
    證述甚詳（參見本院卷第六七頁反面），竟於陳列之商品上
    崁入近似該公司商標圖樣之銀色紙板，並黏貼相同暨近似附
    表一所示圖樣之貼紙於鋁圈支架上，藉此表彰係無限廠牌之
    鋁圈，且參諸被告甲○○出售上開鋁圈予丁○○時，曾向其
    其陳稱：那是與日本某名牌的鋁圈「一模一樣」等語，已如
    前述，顯係明知上開鋁圈係仿冒無限廠牌之鋁圈無誤，及觀
    諸被告乙○○購入之如附表二編號二至三所示之貼紙，並未
    經其提出於合法管道購得之證明，顯屬來路不明之商品，且
    經證人陳俊杉證稱：我們公司並沒有販賣這麼大字體的「無
    限」字樣之貼紙，應係仿冒品，也未販售過附表編號二這種
    貼紙等語（參見本院卷第七一頁），在在益徵其等二人主觀
    上應均知悉無限公司確有出產鋁圈，且所販售之上開商品並
    非無限公司出廠之真品而屬仿冒品甚明。而被告甲○○縱未
    親自參與被告乙○○前揭使用相同及近似商標於他種鋁圈上
    之犯行，然其知悉並利用共同被告乙○○此部分所為，續行
    陳列及銷售上開仿冒商品之行為，彼此間就前揭犯行應均有
    犯意之聯絡，已至為灼然。
  (五)綜上所述，本件事證明確，被告二人犯行堪以認定。
二、核被告乙○○、甲○○所為，均係犯商標法第八十一條第一
    款之未得商標權人同意於同一商品使用相同之註冊商標罪、
    同條第三款之於同一商品使用近似註冊商標之商標罪，及同
    法第八十二條之明知為前條商品而販賣罪。其等陳列前條商
    品之低度行為，應為販售之高度行為所吸收。又其等二人就
    前開犯行間有犯意之聯絡及行為之分擔，應為共同正犯。而
    被告等二人於同一商品使用相同及近似於附表一所示之商標
    ，乃一行為同時觸犯商標法第八十一條第一款、及同三款之
    罪，為想像競合犯，應從一重之商標法第八十一條第一款處
    斷。而被告乙○○、甲○○自九十四年五月上旬某日起至同
    年七月二十八日止，先後多次使用相同及近似商標於同一商
    品上之所為，均時間密接，所犯構成要件相同之罪名，為連
    續犯，依刑法第五十六條論以一罪，並依法加重其刑。而被
    告乙○○、甲○○所犯上開二罪間，具有方法與目的之牽連
    關係，為牽連犯，應從一重之連續違反商標法第八十一條第
    一款規定論處。又公訴意旨認被告等將與起訴書附表編號二
    相同之商標，使用於鋁圈上，而犯商標法第八十一條第一款
    之罪名，惟被告乙○○係使用有「無限」二字商標之銀色紙
    板崁入於扣案之鋁圈軸心蓋上，其所為應該當於商標法第八
    十一條第三款之使用與附表一近似之商標於同一商品（汽車
    零組件）上，而上開「無限」字樣之紙板僅係被告乙○○向
    不詳業者所購得，已如前述，是其本身亦非使用與起訴書附
    表編號二相同之商標於貼紙、事物用紙、包裝紙或紙板等於
    同一商品上之犯罪行為人，是其此部分所為應係另成立同條
    第三款之罪名，公訴意旨均論以商標法第八十一條第一款之
    犯罪，容有誤會，惟起訴社會事實相同，爰變更此部分之起
    訴法條。爰審酌被告乙○○、甲○○犯罪之動機、目的、手
    段、侵害無限公司商標商品之數量與價額、個人分擔之情節
    輕重、其等雖無任何前案記錄，素行尚稱良好，有卷附臺灣
    高等法院被告前案紀錄表可參，然犯後均飾詞狡辯，未能坦
    承犯行，復未與被害人達成民事和解等一切情狀，分別量處
    如主文所示之刑，並均諭知易科罰金之折算標準，以示懲儆
    。至扣案如附表二所示之物，既均為被告等二人販賣之仿冒
    商品，應依商標法第八十三條之規定宣告沒收。
三、公訴意旨另以：檢察官起訴認為被告乙○○、甲○○基於販
    賣仿冒商品之概括犯意，自九十四年五月間起，連續多次販
    賣前揭仿冒之鋁圈予不特定客人，涉有連續違反商標法第八
    十二條之明知為前條商品而販賣罪嫌。惟訊據被告二人均堅
    決否認上情，被告乙○○並辯稱：伊並未販售等語。而本件
    依現存之證據資料，僅足證明被告甲○○曾出售前揭仿冒之
    鋁圈予丁○○之犯行，公訴人復未能提出被告二人尚有其餘
    違反商標法第八十二條販賣仿冒商品罪之積極證據，本於罪
    疑唯輕之原則，應認公訴人所指之上開罪嫌，除前揭論罪科
    刑者外，其餘尚屬不能證明。惟因公訴人認與起訴經判決有
    罪之違反商標法第八十二條犯行，具有連續犯之裁判上一罪
    之關係，爰不另為無罪之諭知，附此敘明。
貳、丙○○無罪部分：
一、公訴意旨另以：被告丙○○係乙○○之妹，受僱於乙○○並
    負責順謚公司之會計業務，其就被告乙○○、甲○○之前開
    犯行間，具有犯意之聯絡與行為之分擔，其所為亦涉違反商
    標法第八十一條第一款、及同法第八十二條之罪嫌云云。
二、按犯罪事實應依證據認定之，無證據不得認定犯罪事實；不
    能證明被告犯罪者，應諭知無罪之判決，刑事訴訟法第一百
    五十四條第二項、第三百零一條第一項分別定有明文。
三、查公訴人認被告丙○○涉犯前揭違反商標法等罪嫌，無非係
    以被告丙○○為順謚公司之會計，認其對於該公司下單訂製
    前揭鋁圈之過程應均知情為主要論據。訊據被告丙○○則堅
    詞否認有何公訴意旨所指之犯嫌，辯稱：伊是負責公司會計
    業務及作帳，順謚公司沒有跟無限公司進貨過，伊負責出貨
    、入帳，輪胎販售出去會在出貨單上記載輪胎品牌，鋁圈則
    只有記載代號，被告乙○○買這些無限公司貼紙並沒有報帳
    ，伊不知道這件事等語（參見本院卷第三七頁）。經查：被
    告丙○○固坦承受僱於同案被告乙○○而擔任順謚公司會計
    之事實，惟上開鋁圈之進貨係由被告乙○○負責乙節，業據
    被告丙○○供述不諱（參見本院卷第七一頁反面），核與同
    案被告乙○○、甲○○供述之情節均屬相符，應堪採信，佐
    以被告乙○○向奇達鋁業股份有限公司購入上開鋁圈時，其
    上並未製作或張貼無限公司之商標圖樣，而僅印製「ＴＦＴ
    ４３８」之型號乙節，已詳如前述（參見壹、有罪部分之理
    由一、(一)所載），且參諸被告丙○○供稱：鋁圈出貨時僅記
    載代號等語，尚難證明被告丙○○於為公司作帳時，對前揭
    鋁圈所屬之廠牌及真偽已有所知悉。又縱被告丙○○確有參
    與前揭訂購鋁圈之業務，亦難逕認其就被告乙○○復另行購
    入如附表二編號二、三之仿冒無限公司商標之貼紙，並將之
    黏貼於前揭鋁圈上販售之行為，主觀上亦知之甚詳或有何犯
    意聯絡甚明。再參諸被告丙○○迄案發時止至順謚公司擔任
    會計之期間僅有一年餘，且所學者為會計乙節，業據其於偵
    查中供述在卷（參見偵一卷第一０九頁），自難認其對鋁圈
    及其他汽車零組件之相關廠牌及市價等情已甚為熟稔，是公
    訴意旨僅以被告丙○○擔任順謚公司之會計，即據以推論其
    亦參與被告乙○○、甲○○前揭違反商標法之犯行，似嫌速
    斷。
四、此外，復查無其他積極證據，足認被告丙○○亦有違反商標
    法第八十一條第一款、同法第八十二條之故意及犯行，或與
    同案被告乙○○、甲○○有何犯意之聯絡，既不能證明被告
    丙○○犯罪，揆諸前揭法條規定，即應諭知其無罪之判決，
    以昭審慎。
據上論斷，應依刑事訴訟法第二百九十九條第一項前段、第三百
零一條第一項、第三百條，商標法第八十一條第一款、第二款、
第八十二條、第八十三條，刑法第十一條、第二十八條、第五十
六條、第五十五條、第四十一條第一項前段，罰金罰鍰提高標準
條例第二條，判決如主文。
本案經檢察官鄭克盛到庭執行職務。
中   華    民    國    95     年     3   月     28    日
               刑事第十三庭 審判長法  官 陳慧萍
                                  法  官 鍾素鳳
                                  法  官 吳佳薇
上正本證明與原本無異。
如不服本判決，應於判決送達後10日內向本院提出上訴狀（應抄
附繕本）。告訴人或被害人如對於本判決不服者，應具備理由請
求檢察官上訴，其上訴期間之計算係以檢察官收受判決正本之日
期為準。
中    華    民    國    95    年    3     月    30    日
                                  書記官 潘文賢
附表一：
┌────┬──────┬────┬────────┬────┬────┐
│專用權人│商 標 圖 樣 │註冊號數│專  用  商  品  │專用期間│仿冒商品│
├────┼──────┼────┼────────┼────┼────┤
│日商無限│            │第006057│汽車及其零組件、│102/07/1│鋁圈    │
│公司    │            │48號    │機車及其零組件  │5       │        │
│        │            │        │                │        │        │
│        │            │        │                │        │        │
│        │            │        │                │        │        │
│        │            │        │                │        │        │
└────┴──────┴────┴────────┴────┴────┘
附表二
編號   商   品   名    稱          數        量
一     鋁  圈                      肆 個
二    「ＭＵＧＥＮ無限ＰＯ
       ＷＥＲ」字樣之貼紙          參佰柒拾柒張
三    「無限」字樣之貼紙           貳佰肆拾肆張
附錄本案論罪科刑法條全文：
商標法第八十一條第一、二款：
未得商標權人或團體商標權人同意，有下列情形之一者，處三年
以下有期徒刑、拘役或科或併科新臺幣二十萬元以下罰金：
一  於同一商品或服務，使用相同之註冊商標或團體商標者。
商標法第八十二條：
明知為前條商品而販賣、意圖販賣而陳列、輸出或輸入者，處一
年以下有期徒刑、拘役或科或併科新臺幣五萬元以下罰金。


司法院資訊處製作；財團法人民間司法改革基金會備份。
